【裁判字號】    98,訴,1561
【裁判日期】    981113
【裁判案由】    誣告等
【裁判全文】
臺灣板橋地方法院刑事判決              98年度訴字第1561號
公  訴  人  臺灣板橋地方法院檢察署檢察官
被      告  丙○○
上列被告因誣告等案件，經檢察官提起公訴（97年度偵字第2953
8 、33569 號），本院依簡式審判程序審理後，判決如下：
    主    文
丙○○犯詐欺取財罪，處有期徒刑貳月，減為有期徒刑壹月；又
犯詐欺取財罪，處有期徒刑月；又犯侵占罪，處有期徒刑肆月
；又犯誣告罪，處有期徒刑陸月。應執行有期徒刑壹年。緩刑
年，並應向公庫支付新臺幣伍萬元。
    事    實
一、丙○○意圖為自己不法所有，明知其並無出售交付本身所有
    車牌號碼M9G-376 號重型機車（下稱本案機車）之真意，竟
    於民國96年1 月23日晚間9 時許，騎乘本案機車前往址設臺
    北縣板橋市○○路125 之1 號之「城安商行」，佯向乙○○
    詐稱願以新臺幣（下同）3 萬元出售本案機車，惟需暫借本
    案機車代步使用，迨翌日再交付本案機車云云，並留下身分
    證、健保卡、本案機車行車執照及強制責任險保險證等證件
    供乙○○可於翌日先至監理機關辦理過戶登記，致乙○○陷
    於錯誤，遂同意交付價金1 萬元予丙○○得逞，丙○○並旋
    騎乘本案機車離去。嗣乙○○於翌日（即24日）下午3 時33
    分許，持丙○○之前開證件前往交通部公路總局臺北區監理
    所板橋監理站（下稱板橋監理站）辦妥本案機車過戶登記後
    ，因遲未見丙○○依約前來交車，始知受騙。
二、丙○○復意圖為自己不法所有，明知本案機車即將登記為乙○○名下，竟於96年1 月24日上午8 時32分許，先向板橋監
    理站辦理補發本案機車行車執照，又於96年6 月22日中午12
    時許，騎乘本案機車前往址設臺北縣中和市○○路318 號之
    「辰榮車行」，將本案機車出售交付予不知情之甲○○，致
    甲○○陷於錯誤，因而交付價款3 萬5 千元予丙○○得逞。
    丙○○當場另向甲○○商請暫借自用小客車代步使用，經甲○○同意出借其所有之車牌號碼T2-3121 號自用小客車（尚
    登記在乾豐企業有限公司名下，下稱本案汽車），詎丙○○
    取得持有本案汽車後，竟意圖為自己不法所有，即將本案汽
    車予以侵占入己，而未依約於96年6 月22日晚間10時前返還
    本案汽車予甲○○。嗣甲○○於翌日（即23日）持丙○○所
    交付之相關證件前往臺北監理所板橋監理站辦理本案機車過
    戶登記時，發覺本案機車登記之所有人已為乙○○而未能辦
    理，始知受騙報警處理，並自行請人協尋本案汽車後，方在
    臺南縣永康市某處尋獲本案汽車。
三、丙○○於97年5 月15日至臺北縣政府警察局中和分局員山派
    出所到案後，為脫免前揭詐售本案機車之責，竟基於意圖使
    乙○○受刑事訴追處罰之誣告犯意，於當日警詢及97年11月
    13日臺灣板橋地方法院檢察署檢察官訊問時，接續指訴應係
    乙○○於96年1 月23日拾獲侵占其遺失之身分證件及本案機
    車行照、保險卡，並持前開證件及偽刻其印章，前往臺北區
    監理所板橋監理站，在機車過戶申請登記書內偽造「丙○○
    」之簽名及印文各1 枚，據以向承辦公務員辦理本案機車過
    戶登記而行使云云等不實內容，而誣指乙○○涉有侵占遺失
    物、偽造文書等罪嫌（乙○○被訴侵占遺失物及偽造文書罪
    嫌部分，業經檢察官以97年度偵字第33569 號為不起訴處分
    確定），迨98年9 月23日本院準備程序時起始自白前情。
四、案經甲○○訴由臺北縣政府警察局中和分局報請暨臺灣板橋
    地方法院檢察署檢察官自動檢舉偵查後提起公訴。
    理    由
一、本案被告丙○○所犯均係死刑、無期徒刑、最輕本刑為3 年
    以上有期徒刑以外之罪，因其就被訴事實皆為有罪之陳述，
    經本院告知簡式審判程序之旨，並聽取公訴人、被告之意見
    後，經合議庭裁定由受命法官獨任進行簡式審判程序審理，
    合先敘明。
二、上開犯罪事實，業經被告丙○○於本院準備程序中及審理時
    均坦承不諱，核與證人即告訴人甲○○於警詢及檢察官訊問
    時；證人即被害人乙○○於本院審理時所為之證述皆相合，
    並有機車過戶申請登記書、機車車輛異動登記書、機器腳踏
    車新領牌照登記書、機車異動歷史查詢資料、車籍查詢基本
    資料、公路監理電子閘門資料、機車買賣訂購書、汽車新領
    牌照登記書，及被告之身分證、健保卡、本案機車行車執照
    及強制責任險保險證影本等件附卷可資佐證，足認被告自白
    與事實相符，堪以採信。本案事證明確，被告犯行皆洵堪認
    定，應依法論科。
三、核被告丙○○所為，係犯刑法第339 條第1 項之詐欺取財罪
    （即分別詐售本案機車予被害人乙○○、告訴人甲○○部分
    ）、同法第335 條第1 項之侵占罪（即侵占本案汽車部分）
    ，及同法第169 條第1 項之誣告罪。被告先後指訴乙○○涉
    有侵占遺失物、偽造文書等罪嫌，係於相近之時間內反覆針
    對同一案件，且被害法益相同，足認其係基於同一犯意接續
    而為，應僅論以一罪。又按「犯誣告之罪，於所誣告之案件
    裁判確定前自白者，減輕或免除其刑，刑法第172 條定有明
    文，上訴人既在原審自白其告訴某甲等強借及搶奪行為為虛
    偽，縱其自白當時某甲等之搶奪案件業經檢察官不起訴處分
    確定，但處分確定究與裁判確定不同，是其自白仍不得謂非
    在所誣告之案件裁判確定以前，按照前開說明，自應予減輕
    或免除其刑。」（最高法院31年上字第2211號判例意旨、66
    年度第5 次刑庭庭推總會決議參照），則被告誣告被害人乙○○涉犯偽造文書等罪嫌乙案，雖經檢察官為不起訴處分確
    定，然不起訴處分之效力既與裁判確定不同，且被告於本院
    準備程序時起即已自白犯罪，揆諸上開見解，被告自合於刑
    法第172 條所定之減刑事由，依法應減輕其刑。再被告所為
    2 次詐欺取財犯行，於時間、地點上尚可明白區分，且被害
    人等復不相同；另就被告所為詐欺取財、侵占及誣告等犯行
    間之行為態樣互殊，均足認其犯意係屬各別，皆應予分論併
    罰。爰審酌被告各犯罪動機、手段、所生危害程度，及於犯
    後尚知坦認全部犯行等一切情狀，分別量處如主文所示之刑
    ，且因本案被告對被害人乙○○為詐欺取財犯行部分之犯罪
    時間係在96年4 月24日以前，並符合中華民國96年罪犯減刑
    條例規定之減刑要件，應將此部分宣告刑減為二分之一，並
    與其他不符減刑規定部分之宣告刑合併定其應執行之刑。末
    查，被告前未曾因故意犯罪受有期徒刑以上刑之宣告，有臺
    灣高等法院被告前案紀錄表1 份附卷可憑，而其現已坦承犯
    行，並與告訴人甲○○、被害人乙○○均成立民事調解，有
    本院98年10月23日調解筆錄1 份在卷可稽，足見其尚有悔悟
    之心，是被告因一時失慮罹此刑責，經此偵審教訓後，應無
    再犯之虞，本院因認所宣告之刑，以暫不執行為適當，爰依
    刑法第74條第1 項第1 款規定，併予宣告緩刑3 年，並依刑
    法第74條第2 項第4 款之規定，命被告應向公庫支付如主文
    所示之款項，以勵自新。
據上論斷，應依刑事訴訟法第273 條之1 第1 項、第299 條第1
項前段，刑法第339 條第1 項、第335 條第1 項、第169 條第1
項、第172 條、第51條第5 款、第74條第1 項第1 款、第74條第
2 項第4 款，刑法施行法第1 條之1 ，中華民國96年罪犯減刑條
例第2 條第1 項第3 款、第7 條、第11條，判決如主文。
本案經檢察官馮君傑到庭執行職務。
中    華    民    國    98    年    11    月    13    日
                  刑事第十七庭  法  官  張 兆 光
上列正本證明與原本無異。
如不服本判決，應於判決送達後10日內敘明上訴理由，向本院提
出上訴狀 (應附繕本) ，上訴於臺灣高等法院。其未敘述上訴理
由者，應於上訴期間屆滿後20日內向本院補提理由書「切勿逕送
上級法院」。
                                書記官  曹 秋 冬
中    華    民    國    98    年    11    月    13    日
附錄本案論罪科刑法條：
刑法第339 條第1 項
意圖為自己或第三人不法之所有，以詐術使人將本人或第三人之
物交付者，處5 年以下有期徒刑、拘役或科或併科1,000 元以下
罰金。
刑法第335 條第1 項
意圖為自己或第三人不法之所有，而侵占自己持有他人之物者，
處5 年以下有期徒刑、拘役或科或併科1 千元以下罰金。
刑法第169 條第1 項
意圖他人受刑事或懲戒處分，向該管公務員誣告者，處7 年以下
有期徒刑。


司法院資訊處製作；財團法人民間司法改革基金會備份。
